臺灣彰化地方法院員林簡易庭民事判決
110年度員簡字第124號
原      告  昭信資產管理有限公司

法定代理人  李國彬  
被      告  詹森泉  
            詹德永  
            詹奇明  
            黃詹月夜
            江杰煬  

            江輝清  

            江淑仙  
            江云薽  
            江芷芸  

            詹德松  
            詹德岩  
            詹許素貞
            詹益械  


            賴秀瓊  

            詹  森  
            詹馥瑜  
            鄭茂村  
            鄭勝原  
            鄭雅云  

            詹德華  
            詹德耀  

            黃詹月里
            詹月椒  
            詹秀蕙  

            詹秀絨  
            龎福祿  
            龎宇志  
            詹  煙  
            詹清安  
            詹  恒  
            詹益錦  
            詹益維  
            詹益皇  
            石素珠  
            詹前祐  
            詹美惠  
            詹蒲  
            詹益智  
            詹麗淑  
            詹麗秀  
            詹吳瑤卿
            詹益霖  
            詹益晃  
            詹惠娟  
            林  氷  
            林汝文  

            賴林素蘭
            林月𨥕  

            劉盛斌  
            劉盛俊  

            劉碧霞  
            江  光  
            江春花  
            巫永鑑  
            巫士強  

            巫士寬  
            江巫蜂  
            巫陳嘉  
            巫昭成  
            巫亜勉  
            巫麗娟    原住嘉義縣○○市○○○街0巷00號3樓



            巫小玲  
            巫宜靜  
            巫蔚青  
            傅梅蘭  
            巫石吉  
            巫石全  
            巫美幸  
            詹永寔  
            詹永梗  
            杜祝維  
            杜順騰  
            杜連秦  

            杜粟涵  
            杜固樺  

            劉杜季淳
            杜慧珍  
            馮志忠  
            馮麗麗  
            劉金標  
            劉玉在  
            劉世和  
            劉桑琴  
            莊劉桂蘭
            劉孟誌  

            劉鎰通  
            劉晴宜  

            劉佳馨  
            劉瑞耀（兼楊碧雲之承受訴訟人）


            劉翠芬（兼楊碧雲之承受訴訟人）

            劉翠玲（兼楊碧雲之承受訴訟人）

            劉翠杏（兼楊碧雲之承受訴訟人）


            劉景萬  
            林劉春色
            廖劉對  
            劉鳳仔  
            詹劉雅  
            劉芳吟  
            劉姿吟  

            鄭秀琴  
            劉育材  
            劉士玄  
            劉翠蓉  
            劉翠莉  
            許瑞成  
            許瑞松  
            許瑞村  
            劉玉榮  
            劉玉明  
            劉令得  
            劉西原  
            劉智遠  
            劉文華  
            鐘劉敏貞
            鐘劉速勉
            劉麗詠  
            劉麗霞  
            胡詹菊花
            胡舜斌  
            胡倉凱  
            胡蒼柱  
            胡倉貴  
            胡玉寶  
            姜胡素英
            胡聰敏  
            胡倉仁  

            胡勝泰  

            胡文雄  
            詹胡邁  
            張秋梅  
            胡秀玲  
            胡秀菁  
            胡秀榕  
            胡秀君  
            胡玉佩  
            胡詹姜  
            胡明松  
            胡明森  
            胡明發  
            張胡素琴
            胡素蓁  
            胡數子  
            詹益民  
            詹益節  
            詹益審  
            詹益玲  
            詹彩隨  
            洪詹彩燕
            詹彩密  
            詹永旺  
            詹  合  
            詹來涼  
            詹俊意  
            詹志評  
            詹源誠  
            詹政融  
            洪峻堯  
            洪麗紅  
            洪玉蘋  
            洪彗瑗  
            陳麗娟  
            詹邱秀花
            詹昭汪  

            詹淑美  
            詹麗花  


            詹貴寶  

            詹貴松  
            詹淑娟  
            詹來春  
            詹貴和  
            詹淑敏  

            蕭丁保  
            蕭閔中  
            蕭雅惠  
            許秋薰（即林益雄之承受訴訟人）

            林晏安（即林益雄之承受訴訟人）

            林晏旬（即林益雄之承受訴訟人）   

            林晏如（即林益雄之承受訴訟人）


            楊政敏  
            楊錦添  

            楊福志  
            楊錫卿  
            施炓坤  
            施混龍  
            施混輝  
            施金鳳  
            施麗華  
            施麗呅  

            施麗吟  
            潘炫途  
            蒲雨琳  
            蒲婉華  
            林嘉楊  
            林嘉莉  
            劉祝每  
            詹依晽  

            陳邱秀鳳
            賴蔡秀貴
            邱莊鳳娥
            邱元進  
            邱聖月  
            邱麗芳  
            陳進雄  
            陳  興  

            陳順豐  
            許德煌  
            許能鎮  
            許阿惜  
            許秀盆  
            許秀月  
            郭梓坤  

            郭森社  
            郭丁參  

            郭  綉  
            郭存翎  
            詹益昇  
            詹益存  

上列當事人間請求分割共有物事件，本院判決如下：
    主      文
原告之訴駁回。
訴訟費用由原告負擔。
    事實及理由
一、原告起訴時原聲明：㈠被告詹森泉等69人應就被繼承人詹謀
    所有彰化縣○○鄉○○段000○000地號土地（下合稱系爭土地）
    應有部分3分之1辦理繼承登記；㈡被告詹永寔等11人應就被
    繼承人詹昭來所有系爭土地應有部分60分之3辦理繼承登記
    ；㈢告劉金標等71人應就被繼承人詹石獅所有系爭土地應有
    部分60分之6辦理繼承登記；㈣被告詹永旺等11人應就被繼承
    人詹三所遺系爭土地應有部分60分之3辦理繼承登記；㈤系爭
    土地請准予變價分割，所得價金按兩造應有部分比例分配。
    經原告調取系爭土地之土地登記第一類謄本、全體共有人之
    戶籍謄本以及查詢已死亡共有人之繼承人有無拋棄繼承，陸
    續追加被告，嗣於民國110年7月12日具狀變更訴之聲明為：
    ㈠被告詹森泉等90人應就被繼承人詹謀所有系爭土地應有部
    分3分之1辦理繼承登記；㈡被告詹永寔等11人應就被繼承人
    詹昭來所有系爭土地應有部分60分之3辦理繼承登記；㈢告劉
    金標等91人應就被繼承人詹石獅所有系爭土地應有部分60分
    之6辦理繼承登記；㈣被告詹永旺等11人應就被繼承人詹三所
    有系爭土地應有部分60分之3辦理繼承登記；㈤系爭土地請准
    予變價分割，所得價金按兩造應有部分比例分配（院卷三第
    331至345頁）。嗣因詹雅垔之繼承人杜祝維、杜順騰、杜連
    秦、杜固樺、劉杜季淳、杜筑茜已聲明拋棄繼承，原告乃於
    110年7月21日具狀撤回對被告杜祝維等6人之訴訟（院卷三
    第371頁）；復於110年11月15日具狀追加被告杜祝維等6人
    ，並變更訴之聲明為如聲明欄所示（院卷四第25至39頁）。
二、按當事人死亡者，訴訟程序在有繼承人、遺產管理人或其他
    依法令應續行訴訟之人承受其訴訟以前當然停止；第168條
    至第172條及前條所定之承受訴訟人，於得為承受時，應即
    為承受之聲明，他造當事人，亦得聲明承受訴訟；當事人不
    聲明承受訴訟時，法院亦得依職權，以裁定命其續行訴訟，
    民事訴訟法第168條、第175條、第178條分別定有明文。查
    被告林益雄於訴訟繫屬中之110年1月8日死亡，其繼承人為
    被告許秋薰、林晏安、林晏旬、林晏如，有繼承系統表、戶
    籍謄本、司法院家事事件公告附卷可稽（院卷一第331、501
    頁、院卷三第511頁），且兩造均未聲明承受訴訟，故由本
    院裁定命被告許秋薰、林晏安、林晏旬、林晏如承受訴訟；
    被告楊碧雲於繫屬中之110年9月4日死亡，其繼承人為被告
    劉瑞耀、劉翠芬、劉翠玲、劉翠杏，有繼承系統表、戶籍謄
    本、司法院家事事件公告在卷可憑（院卷四第45、47至57頁
    ），原告具狀聲明由劉瑞耀、劉翠芬、劉翠玲、劉翠杏承受
    訴訟，合於前開規定，應予准許。
三、原告主張：其為系爭土地之共有人，系爭土地無不能分割之
    情事，共有人間亦無不分割期限之約定，迄今無法達成分割
    協議，且系爭土地共有人多達2百餘人，如以原物分割，每
    人可分得之面積甚小，實難以原物分割，爰依民法第823條
    、第824條之規定，訴請裁判變價分割系爭土地等語。並聲
    明：㈠被告詹森泉等90人應就被繼承人詹謀所遺系爭土地應
    有部分3分之1辦理繼承登記；㈡被告詹永寔等11人應就被繼
    承人詹昭來所遺系爭土地應有部分60分之3辦理繼承登記；㈢
    被告劉金標等91人應就被繼承人詹石獅所遺系爭土地應有部
    分60分之6辦理繼承登記；㈣被告詹永旺等11人應就被繼承人
    詹三所遺系爭土地應有部分60分之3辦理繼承登記；㈤系爭土
    地請准予變價分割，所得價金按全體共有人應有部分比例分
    配。
四、按原告之訴有當事人不適格或欠缺權利保護必要之情形，依
    其情形可以補正，經審判長定期間命其補正而不補正者，法
    院得不經言詞辯論，逕以判決駁回之；前2項情形，原告之
    訴因逾期未補正經裁判駁回後，不得再為補正，民事訴訟法
    第249條第2項第1款、第3項分別定有明文。又該規定於簡易
    訴訟程序亦有適用，同法第436條第2項亦有明定。次按共有
    物之分割，於共有人全體有法律上之利害關係，須共有人全
    體始得為之，故請求分割共有物之訴，屬於民事訴訟法第56
    條第1項所稱訴訟標的，對於共同訴訟之各人必須合一確定
    者（最高法院42年度台上字第318號判決意旨參照）；是分
    割共有物之訴，須共有人全體參與訴訟，其當事人之適格始
    無欠缺，如有當事人不適格之情形，法院即不得對之為實體
    上之裁判。復按先順序繼承人均拋棄其繼承權時，由次順序
    之繼承人繼承，其次順序繼承人有無不明或第4順序之繼承
    人均拋棄其繼承權者，準用關於無人承認繼承之規定；無人
    承認繼承之遺產，經親屬會議或法院依法選定之遺產管理人
    ，有管理遺產之權，為保存遺產，並得為必要之處置，民法
    第1176條第6項、第1177條、第1178條第2項及第1179條定有
    明文。故在與無人承認之遺產相關訴訟場合，遺產管理人有
    以自己名義為遺產起訴或被訴之資格，且遺產管理人以外之
    人，並非適格之當事人。
五、經查：本件系爭土地原共有人詹謀之繼承人詹益坤已於107
    年10月9日死亡，其全體繼承人詹許素貞（母）、詹益械（
    兄）均已向臺灣桃園地方法院聲明拋棄繼承，業經該法院以
    107年度司繼字第2368號准予備查，並經本院調閱該卷宗核
    閱屬實，是詹謀之繼承人詹益坤既已死亡，且其全體繼承人
    均已拋棄繼承，自應以其遺產管理人為被告。本院前已於11
    0年1月28日、110年3月9日、110年6月25日裁定，於110年4
    月30日、110年8月12日發函，多次命原告補正適格之當事人
    為被告，業經原告本人，或受僱人收受送達，惟原告迄未補
    正，是原告提起本件分割共有物之訴，其當事人適格即有欠
    缺，法院不得為實體上之裁判。此外，共有人詹謀之繼承人
    林嘉偉亦已於109年7月11日死亡，其繼承人林嘉莉（妹）、
    林嘉楊（弟）已向臺灣南投地方法院聲明拋棄繼承，業經該
    法院以109年度司繼字第558號准予備查，並經本院調閱該卷
    宗查閱屬實，惟其第4順序繼承人林金（祖母）是否尚生存
    乙情，原告雖主張林金即為林氏千即為林蔡千即為劉蔡千，
    且已於99年6月27日死亡，惟經本院函詢臺中○○○○○○○○○，依
    據函覆並無法認定林金即為林千，此有該函文附卷可參（院
    卷三第393至394頁），原告復未能提出林金之除戶戶籍謄本
    ，顯無從認定林金是否尚生存，即無從判明當事人是否適格
    。又本件共有人詹謀之繼承人詹楊香、共有人詹石獅之繼承
    人劉邱美雲、胡莊却、邱垂如、許春榮、詹廷守、共有人詹
    三之繼承人詹陳蜜，均業已死亡，原告迄未提出其等之繼承
    人有無拋棄繼承或選任遺產管理人之證明文件，本院亦無從
    判明當事人是否適格。故本件原告未以詹益坤之遺產管理人
    為被告，其當事人適格顯然欠缺，亦未提出林金是否已死亡
    之證明、前述共有人之繼承人有無拋棄繼承、選任遺產管理
    人之證明。原告就其主張之事實，負有舉證之責任，此屬原
    告為促進訴訟應盡之義務，非本院職權調查之範疇，本件既
    已多次以裁定及發函命原告補正，原告迄今猶未補正，如認
    本院仍須再更進一步闡明，則未免使法院淪為一造當事人之
    訴訟代理人，嚴重破壞辯論主義之精神，亦與前揭實務見解
    之意旨有違。是本件原告之訴有當事人不適格之情事，爰不
    經言詞辯論，逕以判決駁回。
六、再者，原共有人詹昭來之繼承人詹雅垔已於93年3月17日死
    亡，其繼承人杜祝維（長男）、杜順騰（次男）、杜連秦（
    三男）、杜固樺（四男）、劉杜季淳（次女）、杜筑茜（三
    女），已向臺灣臺南地方法院聲明拋棄繼承，經該法院准予
    備查在案，此有臺灣臺南地方法院家事法庭110年7月13日南
    院武家寅93年度繼字第617號函在卷可考（院卷三第372頁）
    ，則原告於110年11月15日提出之起訴狀仍將已拋棄繼承之
    杜祝維、杜順騰、杜連秦、杜固樺、劉杜季淳、杜筑茜列為
    被告，亦有未洽，應併予駁回，附此敘明。
七、依民事訴訟法第436條第2項、第249條第2項第1款、第78條
    ，判決如主文。 
中　　華　　民　　國　　110 　年　　12　　月　　13　　日
                  員林簡易庭  法  官　黃士瑋
以上正本係照原本作成。
如不服本判決，須於判決送達後20日內，向本院提出上訴狀。（
須按他造當事人之人數附繕本）。如委任律師提起上訴者，應一
併繳納上訴審裁判費。
中　　華　　民　　國　　110 　年　　12　　月　　13　　日
                              書記官  張莉秋